臺灣臺中地方法院刑事裁定　　　　　　　96年度聲判字第53號
聲　請　人　甲○○
即 告 訴人
代　理　人　吳文虎律師
被　　　告　丙○○○
　　　　　　乙○○
上列聲請人因被告等妨害家庭案件，不服臺灣高等法院臺中分院
檢察署檢察長九十六年度上聲議字第八○七號駁回聲請再議之處
分（原不起訴處分案號：臺灣臺中地方法院檢察署九十六年度偵
字第六三九○號），聲請交付審判，本院裁定如下：
    主    文
聲請駁回。
    理    由
一、聲請交付審判意旨略以：(一)檢察官認定被告丙○○○、乙○○確有於不起訴書所示之時、地，將賴文洲帶離臺中市○○
    區○○路三十七號，並攜往臺中市西屯區○○○街三十一號
    居住之事實，惟卻認為就被告所涉之略誘等犯行並無證據，
    前後理由矛盾，有違法令。(二)依強制執行法規定，債權人需
    依執行名義向執行法院為強制執行之聲請，由法院進行執行
    程序方屬合法，若債權人未向執行法院聲請執行而私自執行
    ，其行為與無執行名義相同，應負民、刑事責任，惟臺灣高
    等法院臺中分院檢察署檢察官卻以「被告丙○○○於取得執
    行命令後，為保護賴文洲，而以賴文洲監護人之身分，協同
    員警將賴文洲帶回被告丙○○○住處照顧，核與略誘罪要件
    不符。」，而駁回聲請人甲○○再議，其理由自難令人甘服
    。綜上，檢察官所為之上開認事用法，實有嚴重違背法令之
    處，爰依法聲請交付審判等語。
二、按告訴人不服上級法院檢察署檢察長或檢察總長認再議為無
    理由而駁回之處分者，得於接受處分書後十日內委任律師提
    出理由狀，向該管第一審法院聲請交付審判。法院認為交付
    審判之聲請不合法或無理由者，應駁回之。刑事訴訟法第二
    百五十八條之一、第二百五十八條之三第二項前段，分別定
    有明文。
三、本件聲請人以被告二人涉犯刑法略誘罪、剝奪他人行動自由
    等罪嫌，向臺灣臺中地方法院檢察署檢察官提出告訴，經該
    署檢察官於民國九十六年四月十一日以九十六年度偵字第六
    三九○號為不起訴處分。聲請人不服，聲請再議，經臺灣高
    等法院臺中分院檢察署檢察長以再議為無理由，於九十六年
    五月十一日以九十六年度上聲議字第八○七號為駁回再議處
    分，並於九十六年五月十六日送達聲請人該處分書等情，業
    經本院調閱上開偵查案卷查明無訛。本件聲請人於九十六年
    五月二十五日，具狀向本院聲請交付審判，尚未逾越前開法
    定之十日期間，合先敘明。
四、經查：
（一）聲請人原告訴意旨略以：被告丙○○○為聲請人甲○○配
      偶賴文洲之母，被告乙○○為被告丙○○○之妹。賴文洲
      因中度智能障礙，已於八十八年十二月二十一日經法院宣
      告禁治產，聲請人為賴文洲之法定監護人，詎料被告丙○○○、乙○○於九十五年十二月十四日下午三時許，趁聲
      請人不在時，前往臺中市○○區○○路三十七號，強行將
      賴文洲帶離，攜往臺中市西屯區○○○街三十一號居住，
      限制賴文洲之行動自由，事後並拒絕聲請人及賴文洲之父
      賴寅雄前往探視，因認被告涉有刑法第二百四十一條之略
      誘罪及第三百零二條之妨害自由罪嫌。臺灣臺中地方法院
      檢察署檢察官偵查結果則以：「訊據被告丙○○○及乙○○固坦承有於前揭時、地，將賴文洲帶離臺中市○○區○○路三十七號，並攜往攜往臺中市西屯區○○○街三十一
      號居住之事實，惟堅詞否認有何犯行，辯稱：因被告丙○○○之夫賴寅雄罔顧倫常，與告訴人（即聲請人）通姦，
      產下一子賴裕明，賴寅雄並將賴文洲名下所有財產移轉予
      賴裕明，告訴人及賴寅雄因涉嫌妨害家庭，業經檢察官提
      起公訴，被告丙○○○因而於九十五年十一月三日向臺灣
      臺中地方法院聲請改定監護人，由同院以九十五年度家聲
      字第二八二號審理，嗣於同年十一月二十九日以九十五年
      度家全字第二十九號裁定由被告丙○○○暫任賴文洲之監
      護人，該聲請書於同年十二月一日送達告訴人，因而於同
      年月十四日，與被告乙○○，會同水湳派出所李警官，攜
      帶臺灣臺中地方法院核發之執行命令，前往被告丙○○○
      名下之臺中市○○區○○路三十七號帶走賴文洲，過程相
      當平和等語。經查：(一)告訴人之夫賴文洲為禁治產人，於
      八十八年十二月二十一日經法院宣告禁治產，告訴人與賴
      文洲之父賴寅雄因涉嫌妨害家庭，經本署檢察官以九十五
      年度偵續字第三十二號提起公訴，被告丙○○○於九十五
      年十一月三日向臺灣臺中地方法院聲請改定監護人，由同
      院以九十五年度家聲字第二八二號審理，嗣於同年十一月
      二十九日以九十五年度家全字第二十九號裁定由被告丙○○○暫任賴文洲之監護人，該聲請書於同年十二月一日送
      達告訴人，有起訴書、戶籍謄本、聲請書、裁定書及送達
      證書附卷可證，此部分之事實應可確定。(二)告訴代理人雖
      稱強制執行應僅能由法院執行，而告訴人迄至九十六年一
      月十一日法院之執行命令，且該命令僅係改定監護權，並
      未命交出賴文洲等語。依前開戶籍謄本所載，賴文洲之監
      護人原為賴寅雄，賴寅雄與告訴人既係因違背倫常通姦而
      產下一子賴裕明已如前述，又將賴文洲名下土地移轉登記
      予賴裕明，嚴重侵害賴文洲權益，復經本署檢察官認二人
      涉有背信罪嫌，而以九十五年度偵字第二五二六六號提起
      公訴，有起訴書附卷可憑。又臺灣臺中地方法院依九十五
      年度家全字第二十九號裁定，核發九十五年度執字第七○
      六九七號執行命令，該命令係於九十五年十二月十四日送
      達賴文洲，有被告丙○○○提出之執行命令及送達證書影
      本附卷可按，被告二人稱係帶法院執行命令前往與事實相
      符。而被告丙○○○業經法院依法定程序改定為賴文洲之
      監護人，若事實上無法與賴文洲同住，豈有行使監護權之
      可能，告訴代理人稱該命令僅係改定監護權，並未命交出
      賴文洲等語顯無足採。本件告訴人不僅未盡配偶之扶助賴
      文洲之
　    責，反與賴寅雄通姦且共同侵害賴文洲之財產，法院已改
      定賴文洲之監護人為賴文洲之母即被告丙○○○，臺中市
      北屯區○○路三十七號確為被告丙○○○所有，有被告丙○○○提出之九十五年度房屋稅繳款書足資佐證，被告丙○○○與被告乙○○前往帶離賴文洲，目的在保障賴文洲
      之權益，程序上略有瑕疵，但難認被告二人主觀上有何略
      誘及妨害自由之故意，遽以前揭罪嫌相繩。此外，復查無
      其他積極證據足認被告等涉有何犯行」等情，認為被告罪
      嫌不足，而依刑事訴訟法第二百五十二條第十款處分不起
      訴。
（二）聲請再議意旨略以：(一)法院對賴文洲之改定監護人之假處
      分於九十五年十二月十四日收受送達，當日被告與聲請人
      等均在臺中地方法院另案開庭之待庭中，被告得知消息，
      即與其律師在法院私下討論後，被告二人即先行離去，當
      天就將聲請人之夫賴文洲由聲請人家中帶走。依強制執行
      法規定須由執行法院為之，且被告主觀上明知賴文洲與聲
      請人為夫妻，且有意令其夫妻二人分離。依民法第一○○
      一條之規定夫妻有同居之權利及義務，即便被告有法院之
      假處分，但不得妨礙夫妻之同居之權利與義務，被告丙○○○不得依改定監護人之假處分令賴文洲脫離其家庭與配
      偶。(二)聲請人得知賴文洲乃為被告二人帶走時，賴寅雄會
      同水湳派出所警員前往被告丙○○○之住處，被告拒不讓
      賴文洲與其父賴寅雄見面，在該址一樓未見賴文洲之身影
      ，僅二樓有開燈，被告疑似拘限賴文洲於二樓，縱被告曾
      賴玉滿有權監護，應以合乎人性尊嚴之方法觀護之，被告
      未尊重賴文洲之意思，逕自強制賴文洲之行動，剝奪賴文
      洲與其父及其妻見面有違常理。綜上所述，原處分以難認
      被告二人主觀上有略誘及妨害自由之故意而為不起訴處分
      ，似有不妥之處，為此聲請再議云云，而指摘原不起訴處
      分不當。臺灣高等法院臺中分院檢察署檢察長則以：「經
      查：聲請人甲○○與其夫賴文洲之父賴寅雄違反倫常，翁
      媳二人發生通姦情事，並產下一子賴裕明，二人又將賴文
      洲名下土地過戶予賴裕明，嚴重侵害賴文洲之權益，經賴
      文洲之母即被告丙○○○向臺灣臺中地方法院聲請改定監
      護人，由該院於九十五年十一月二十九日以九十五年度家
      全字第二十九號裁定賴文洲之監護權暫由丙○○○任之，
      該裁定確定後，復經該院於九十五年十二月十一日核發中
      院慶民執九十五執梅字第七○六九七號執行命令，該執行
      命令並於九十五年十二月十四日十二時送達予賴文洲，有
      該裁定、執行命令及送達證書影本等附於原署卷內可憑。
      被告丙○○○於取得該執行命令後，為保護照顧賴文洲，
      而以賴文洲監護人之身分，於九十五年十二月十四日下午
      三時許，與被告乙○○並會同水湳派出所員警共同前往上
      址，將賴文洲帶回被告丙○○○之住處護養照顧，所為核
      與略誘罪之構成要件不符，自不成立略誘罪。又被告丙○○○等人將賴文洲帶回被告丙○○○住處後，賴寅雄前往
      該處欲見賴文洲時，縱被告丙○○○拒絕讓賴寅雄與賴文
      洲見面，然不能以此即推測被告有拘限或剝奪賴文洲行動
      自由之情事，亦難認被告有何妨害自由犯行。本件聲請人
      再議之聲請為無理由。」等語，而將聲請人之再議聲請駁
      回。
（三）前開不起訴處分及駁回再議理由暨事證，復經本院調閱前
      開卷證核閱屬實，聲請人前開聲請交付審判之理由，已於
      前開不起訴處分書及駁回再議處分書中詳細論列說明。今
      聲請人猶執前詞，認被告確有略誘、剝奪他人行動自由之
      行為云云，聲請交付審判。然查：
  　1.按刑法第二百四十一條第一項略誘罪之成立，需略誘「未
    　滿二十歲之男女」脫離家庭或其他有監督權之人。惟查，
      賴文洲為五十九年四月三日生，有臺灣臺中地方法院九十
      五年度家全字第二十九號民事裁定在卷可參（見偵他卷第
      三十一頁），是其於九十五年十二月十四日案發當時，年
      齡為三十六歲，顯非「未滿二十歲之男女」，是縱被告對
      其確有略誘行為，亦因未符前開法條要件，自不該當本罪
      。
  　2.又按，刑法第三百零二條第一項之剝奪他人行動自由罪，
    　係以出於私行拘禁或其他非法方法剝奪他人行動自由之犯
      意，而限制他人行動自由為要件。經查，聲請人與其夫賴
      文洲之父賴寅雄違反倫常，翁媳二人發生通姦情事，並產
      下一子賴裕明，二人又將賴文洲名下土地過戶予賴裕明，
      嚴重侵害賴文洲之權益，經被告丙○○○向本院聲請改定
      監護人，由本院於九十五年十一月二十九日以九十五年度
      家全字第二十九號裁定賴文洲之監護權暫由被告丙○○○
      任之，該裁定確定後，復經本院於九十五年十二月十一日
      核發中院慶民執九十五執梅字第七○六九七號執行命令，
      該執行命令並於九十五年十二月十四日十二時送達予賴文
      洲，有該裁定、執行命令及送達證書影本等附於偵察卷內
      可憑，被告丙○○○於取得該執行命令後，為保護照顧賴
      文洲，而以賴文洲監護人之身分，於九十五年十二月十四
      日下午三時許，與被告乙○○並會同水湳派出所員警共同
      前往上址，將賴文洲帶回被告丙○○○之住處護養照顧等
      情，均業經前開臺灣臺中地方法院檢察署不起訴處分書，
      臺灣高等法院臺中分院檢察署處分書撰述甚詳，顯見被告
      丙○○○係於取得暫時監護權後，係出於護養療治賴文洲
      之意，而將賴文洲帶回其住處甚明，是難謂被告二人有何
      剝奪賴文洲行動自由之犯意。聲請人雖稱被告二人未依法
      聲請強制執行，其所為即構成私行拘禁云云，惟被告二人
      並非出於私行拘禁之犯意，已如前述，是縱其有未依法聲
      請強制執行之情事，亦難憑此即認其有私行拘禁之故意，
      且觀卷內證據，也查無有何賴文洲遭私行拘禁、限制行動
      自由之具體情狀，自亦無法僅以被告未依法聲請強制執行
      ，即推測被告二人有拘限或剝奪賴文洲行動自由之情事。
      綜上，聲請人指摘原檢察官有理由矛盾、用法不當云云，
      實無可採。
  　3.另原檢察官為不起訴處分之理由及再議駁回之理由，亦無
    　何違背經驗法則、論理法則或其他證據法則之情事，故本
      院因認本件並無「告訴人所指摘不利被告之事證未經檢察
      機關詳為調查或斟酌，或不起訴處分書所載理由違背經驗
      法則、論理法則或其他證據法則」等得據以交付審判之事
      由存在，聲請人聲請交付審判，自無理由，應予駁回。
五、依刑事訴訟法第二百五十八條之三第二項前段，裁定如主文
    。
中　　華　　民　　國　　96　　年　　6 　　月　　28　　日
                        刑事第九庭  審判長法　官  周瑞芬
                          　              法　官　余德正
                                          法　官　莊秋燕
以上正本證明與原本無異。
不得抗告。
                                          書記官  顏督訓
中　　華　　民　　國　　96　　年　　6 　　月　　28　　日
